臺灣士林地方法院民事判決
111年度訴字第377號
原      告  詹進成
            詹富美
上二人共同
訴訟代理人  張家榛律師
            李惠家律師
被      告  台灣複合工業股份有限公司

法定代理人  羅謙順
訴訟代理人  陳郁婷律師
複代理人    曹家銘律師
上列當事人間履行契約等事件，本院於民國111 年10月6 日言詞
辯論終結，判決如下：
    主  文
原告之訴及假執行之聲請均駁回。
訴訟費用由原告負擔。
    事實及理由
一、原告主張：其等均為被告公司之股東，於民國95年1 月1 日
    與被告分別簽訂股東權益讓渡協議書，約定原告（及代表人
    ）同意放棄被告自95年1 月1 日起所有經營盈虧之權利及責
    任；被告應每年支付依協議書附表所示固定資產總值百分之
    七之使用金，按其等持股比例計算，全年合計為每人新臺幣
    （下同）66,500元，應於每年6 月30日及12月31日各支付33
    ,250元。惟被告自96年即短少給付，更自109 年起拒絕支付
    ，甚至於108 年3 月15日召開股東會，決議俟被告有盈餘足
    夠支付使用金時始為支付，無異片面毀約。爰依協議書之約
    定，訴請判命被告：㈠支付96年至111 年6 月30日之使用金
    ，每人232,456元，並加給法定利息；㈡自起訴狀繕本送達翌
    日起，至原告喪失被告公司股東身分或被告法人格消滅之日
    止，於每年6 月30日及12月31日支付每人33,250元，並加給
    各期之法定利息；願供擔保，請准假執行。
二、被告則以：㈠原告之債權未確定存在，且無以將來給付預為
    請求之必要。㈡原告以非屬自己所有之被告公司資產出租被
    告，係自始客觀給付不能，契約應為無效；縱屬有效，原告
    亦未提供租賃標的予被告使用收益，構成給付不能、給付遲
    延。㈢協議書約定排除原告之表決權，構成表決權拘束契約
    ，依當時之公司法，尚未允許訂定，違反公司法理及公序良
    俗，應為無效。㈣協議書縱有效，被告已於108 年3 月15日
    依股東會決議內容，對原告終止，又於111 年4 月15日以答
    辯狀再向原告終止，並行使同時履行抗辯。㈤協議書之給付
    ，為定期給付，應適用民法第126 條之五年時效，故105  
    年7 月15日以前者，均已罹於時效；資為抗辯。並聲明：㈠
    駁回原告之訴。㈡如受不利判決，願供擔保，請准免為假執
    行。
三、原告主張曾於95年1 月1 日與被告訂立股東權益讓渡協議書
    ，約定由原告放棄經營盈虧之權利及責任，被告應每年定期
    、定額支付原告使用金之事實，業據提出協議書為證，被告
    對此並無爭執，堪認真實。茲有疑義者，以上約定是否違反
    禁止規定而無效？按公司於登記後，不得將已繳納之股款發
    還股東，或任由股東收回；公司法第9 條第1 項規定甚明。
    被告設立登記後，原告既為被告之股東，則其等先前所繳納
    之股款，乃移歸被告而屬公司之資本，被告於營運中使用自
    己之資本（及其變形之資產），法理上要無對股東另行支付
    對價之理由。且股份有限公司須先完納一切稅捐，彌補虧損
    ，依法提出法定盈餘公積，若依章程或股東會議決須提列特
    別盈餘公積者，並應提列特別盈餘公積後，尚有剩餘時，始
    得對股東分派盈餘；修正前之公司法第228 條第1 項第3 款
    、第232 條第1 項、第2 項亦有規定。原告為被告之股東，
    欲受盈餘之分派，亦須符合相關程序，不得私下巧取。簡言
    之，以上均屬維持公司資本及保障交易安全之禁止規定，股
    份有限公司及其股東均應遵行，若有違反，依民法第71條規
    定，應屬無效。本件兩造協議書約定應由被告對原告定期、
    定額支付固定資產之使用金，實質上乃變相將股款逐次攤分
    發還原告，或由原告藉使用金而收回股款，或由原告規避盈
    餘分派程序受有不當利益，自屬違反上揭禁止規定而無效。
    故原告本於無效之協議，請求被告支付使用金，要無理由，
    應併駁回其訴及假執行聲請。又本院既認兩造之協議為無效
    ，則被告其餘之抗辯，自無論述之必要，應併敘明。
據上論結，原告之訴為無理由，依民事訴訟法第78條，判決如主
文。
中　　華　　民　　國　　111 　年　　11　　月　　17　　日

                  民事第二庭法  官  王伯文

以上正本係照原本作成。
如對本判決上訴須於判決送達後 20 日內向本院提出上訴狀。如
委任律師提起上訴者，應一併繳納上訴審裁判費。
中　　華　　民　　國　　111 　年　　11　　月　　17　　日
                            書記官  蘇婷